臺灣臺中地方法院刑事裁定　　　　　　 100年度聲字第4584號
聲請人即受刑人　陳祈達
上列聲明異議人即受刑人因詐欺案件，對於臺灣臺中地方法院檢
察署檢察官執行之指揮（100年度執聲他字第3329號）認為不當
，聲明異議，本院裁定如下：
    主    文
異議駁回。
    理    由
一、本件聲明異議意旨詳如附件「刑事聲明異議狀」所載。
二、按受刑人或其法定代理人或配偶以檢察官執行之指揮為不當
    者，得向諭知該裁判之法院聲明異議，刑事訴訟法第484條
    定有明文。次按犯最重本刑為5年以下有期徒刑以下之刑之
    罪，而受6月以下有期徒刑或拘役之宣告者，得以新臺幣1千
    元、2千元或3千元折算1日，易科罰金。但易科罰金，難收
    矯正之效或難以維持法秩序者，不在此限，刑法第41條第1
    項定有明文。又按刑法第41條第1項但書所謂之「難收矯正
    之效」、「難以維持法秩序」等，均屬不確定法律概念，此
    乃係立法者賦予執行檢察官得以依具體個案，考量犯罪特性
    、情節及受刑人個人之相關主、客觀條件，據以審酌受刑人
    如不接受有期徒刑或拘役之執行，是否難達科刑之目的、收
    矯正之成效或維持法秩序等，以作為其裁量是否准予易科罰
    金之憑據。則易科罰金之易刑處分，其應否准許，自應依刑
    事訴訟法第457條規定，由檢察官就是否准予受刑人易科罰
    金，有無「確因不執行所宣告之刑，難收矯正之效，或難以
    維持法秩序」等情況查明認定並指揮執行之，非謂受刑人一
    有身體、教育、職業、家庭等諸項事由或暫時無法執行，執
    行檢察官即必然應准予易科罰金。從而，有期徒刑或拘役得
    易科罰金之案件，法院所諭知者，僅係易科罰金之折算標準
    而已，至於是否准予易科罰金，乃賦予執行檢察官有依個案
    依前開法律規定裁量之權能，此項檢察官之裁量權，僅在發
    生違法裁量或有裁量瑕疵時，法院始有介入審查之必要。倘
    執行檢察官於執行處分時，已具體說明不准易科罰金之理由
    ，且未有逾越法律授權、專斷等濫用權力之情事，自不得遽
    謂執行檢察官執行之指揮為不當（最高法院99年度臺抗字第
    391號、臺灣高等法院臺中分院99年度抗字第423號裁判意旨
    參照）。
三、經查：
  (一)受刑人陳祈達因詐欺案件，經本院以99年度易字第1680號判
    決應執行有期徒刑2年2月，如易科罰金，以新臺幣壹仟元折
    算1日確定在案，受刑人於100年3月18日到案執行時，經臺
    灣臺中地方法院檢察署檢察官以：「經審酌後，認本件受刑
    人陳祈達係參與集團性犯罪，且其於本案詐騙集團係擔任主
    謀之一之角色，參與詐騙次數達29次，詐騙金額達人民幣58
    萬1670元（折合新臺幣約267萬5682元），經法院審酌其犯
    罪次數及情節所定之應執行刑有期徒刑亦高達2年2月。再酌
    以現今詐騙行為猖獗，嚴重侵害人民之財產法益，致人民對
    他人及政府機關產生不信賴感，影響社會治安甚鉅，已為檢
    警列為民生犯罪之重要查緝項目。是以，經考量受刑人參與
    本案犯罪之情節及具有詐欺犯罪習性之性格等因素，應認受
    刑人之性格特異，法意識薄弱，若准予易科罰金，不執行原
    宣責刑，即難以維持法秩序及收矯正之效果，故本件受刑人
    聲請易科罰金及易服社會勞動，所請不准…。」為由，駁回
    受刑人易科罰金之聲請，同日將受刑人發監執行。嗣受刑人
    於100年10月27日提出本院99年度易字第1680號刑事判決、
    光田綜合醫院診斷證明書、在職證明書等文件，向臺灣臺中
    地方法院檢察署檢察官聲請依刑法第41條之規定准予易科罰
    金，復經檢察官以：「…本件台端參與集團性犯罪，且擔任
    主謀之一之角色，參與詐騙次數達29次，經法院判處有期徒
    刑高達2年2月。經考量台端參與本案犯罪之情節及具有詐欺
    犯罪習性之性格等因素，認台端之性格特異，法意識薄弱，
    若准予易科罰金，不執行原宣告刑，即難以維持法秩序及收
    矯正之效果，故台端所請無理由應予駁回。」為由，駁回易
    科罰金之聲請，受刑人乃於100年11月14日具狀向本院聲明
    異議，經本院依職權調取臺灣臺中地方法院檢察署100年度
    執字第2629號、執聲他字第3329號案卷宗核閱無訛。是檢察
    官已就受刑人是否確有「確因不執行所宣告之刑，難收矯治
    之效」之具體情況審酌，其駁回受刑人易科罰金之聲請，自
    難認有何執行之指揮不當。
  (二)受刑人雖以：「…為保障受刑人人權及貫徹法務部減少短期
    自由刑流弊之刑事政策，其認定應更有具體之事實，始足以
    服眾。又目前監獄人滿為患，入監服行不僅造成監獄超收擁
    擠，更會感染惡習，在求適法與合情合理加以審酌之下，本
    件原執行指揮中關於不准受刑人易科罰金之處分即難以維持
    ，而有重新決定裁量之必要…。」等語，據以聲明異議。惟
    本院審酌受刑人陳祈達與同案被告黃威凱等11人，均值年輕
    力壯，卻均不思以正當途徑營生，竟因圖謀非法所得而率然
    投身詐騙取財集團，價值觀念已有嚴重偏差，加以渠等分工
    縝密，犯罪期間非短、規模非小，總計詐欺所得逾人民幣58
    萬餘元，折合新臺幣竟高達267萬餘元，俱見其所犯，已嚴
    重敗壞社會風氣及危害社會治安，且以該詐欺集團成員不法
    獲利甚鉅，道德觀念亦有偏差，如准其易科罰金即以執行刑
    罰完畢，確有難收矯正之效及維持法秩序之情形。是檢察官
    以前揭事由而不准受刑人易科罰金，乃本其法律所賦與指揮
    刑罰執行職權之行使，對具體個案所為之判斷，此一不准易
    科罰金之指揮執行命令，當無違反平等及比例原則，乃法律
    授權檢察官所行使之合義務性裁量，自難謂有何逾越法律授
    權或專斷等濫用權力之情事。況其所稱保障人權、貫徹法務
    部減少短期自由刑流弊、監獄人滿為患、入監執行恐感染惡
    習等之情形，乃屬國家刑事及監獄管理之政策問題，非可憑
    此而謂受刑人一旦入監服刑，對其身體、教育、職業、家庭
    等諸事項即生重大影響，更與刑法第41條第1項所定「難收
    矯正之效」、「難以維持法秩序」等要件無涉，不得執為指
    摘檢察官執行之指揮有何違法或不當之依據。
四、綜上所述，本件執行檢察官之處分，已具體說明不准予易科
    罰金之理由，且未有逾越法律授權、專斷等濫用權力之情事
    ，則執行檢察官認為倘不發監執行所宣告之刑，難以收矯正
    之效，亦難以維持法秩序，而將受刑人送監執行，於法尚無
    不合。受刑人以檢察官執行指揮之命令不當，提起本件聲明
    異議，核為無理由，應予駁回。
五、據上論斷，應依刑事訴訟法第486條，裁定如主文。
中    華    民    國   100    年    11    月    24    日
                  刑事第十庭  法  官  劉正中
以上正本證明與原本無異。
如不服本裁定，應於送達後5日內，向本院提出抗告狀。
                              書記官  黃英寬
中    華    民    國   100    年    11    月    24    日